【裁判字號】    97,訴緝,33
【裁判日期】    971112
【裁判案由】    毒品危害防制條例
【裁判全文】
臺灣高雄地方法院刑事判決              97年度訴緝字第33號
公  訴  人  臺灣高雄地方法院檢察署檢察官
被      告  戊○○
                    （
選任辯護人  林樹根律師
            洪茂松律師
            邱麗妃律師
上列被告因違反毒品危害防制條例案件，經檢察官提起公訴（94
年度偵字第22866 號），本院判決如下：
    主  文
戊○○共同製造第二級毒品，處有期徒刑玖年陸月。扣案如附表
二所示之物沒收銷燬之，如附表三所示之物沒收。
    事  實
一、戊○○與乙○○、丙○○、己○○、甲○○（前4 人業經本
    院以95年度訴字第329 號判決，並經臺灣高等法院高雄分院
    以95年度上訴字第1897號判決駁回上訴，現於最高法院審理
    中）均明知甲基安非他命係毒品危害防制條例第2 條第2 項
    第2 款所列之第二級毒品，不得製造及持有。戊○○、乙○○、丙○○、己○○竟共同基於製造第二級毒品甲基安非他
    命以牟取不法利益之犯意聯絡，自民國94年9 月初某日起，
    由戊○○提供製造甲基安非他命之方法、原料、化學藥品及
    器具設備，丙○○提供位於高雄市前鎮區○○○路121 號5
    樓頂樓住處為製毒之場所，及戊○○、乙○○、己○○以位
    於高雄市○○區○○路68之2 號4 樓租住處為製毒及擺放器
    具、化學藥品等之場所，由戊○○、乙○○、丙○○、己○○先共同將上開物品搬運至高雄市前鎮區○○○路121 號5
    樓頂樓製毒場所內，再由戊○○、乙○○、丙○○、己○○
    分擔部分製造甲基安非他命之行為，共同以附表一所示之方
    法製造甲基安非他命完成；期間乙○○亦曾將所製作之液態
    甲基安非他命攜帶至高雄市○○區○○路68之2 號4 樓用瓦
    斯爐將其水分煮乾而製造甲基安非他命。甲○○住在高雄市
    苓雅區○○路68之1 號3 樓公寓，與戊○○、乙○○、己○○租住處為上下層樓關係，則於該段製造甲基安非他命期間
    ，以幫助戊○○等人製造第二級毒品甲基安非他命之犯意，
    數次幫忙搬運上開製毒之物品至高雄市前鎮區○○○路121
    號5 樓頂樓。嗣於94年10月4 日上午9 時30分許，為警前往
    乙○○位於高雄縣鳳山市○○路188 之3 號4 樓住處搜索，
    並扣得乙○○、戊○○所有，供製造甲基安非他命所用之甲
    基安非他命製造筆記37張及磅秤1 台（如附表三編號1 、2
    號所示）；於同日上午11時30分許，員警至丙○○位於高雄
    市前鎮區○○○路121 號住處搜索時，丙○○為免事跡敗露
    ，將鹽酸麻黃素及甲基安非他命半成品倒入馬桶及樓下，仍
    為警扣得褐色液態甲基安非他命（滷水）3 瓶、透明液態甲
    基安非他命1 瓶、結晶狀甲基安非他命3 包及糊狀甲基安非
    他命1 包（以上詳如附表二編號1 至5 號所示）及戊○○所
    有，供製造甲基安非他命所用之麻黃素攪拌桶、大玻璃瓶（
    含過濾皿）、抽氣馬達、抽水幫浦、石棉加熱網、活性碳、
    磅秤、電子加熱器、小型瓦斯台（含瓦斯）、研磨器、過濾
    器、過濾紙、PH檢測器、夾鏈袋、溫度計、冷卻冰桶、搖床
    、氫氣桶、強酸、電子磅秤、製造過程說明書、氫氧化鈉、
    冰醋酸、除臭劑、乙醚、冰箱、氯仿、量杯等物（品名、數
    量詳如附表三編號3 至30號所示）。另己○○、甲○○接獲
    戊○○通知，於同日上午預先將裝有液態甲基安非他命1 瓶
    （如附表二編號6 所示）及戊○○所有，供製造甲基安非他
    命所用之抽風機、氯仿、活性碳、量杯、石棉加熱網、小型
    量杯、水瓢、手套、活性碳、硫酸鋇、氫氧化鈉、鈀金、醋
    酸、試紙、磅秤、研磨器、滴管、冷卻管、分流器、烘烤器
    、試管架、紅色鐵盒裝之疑似安非他命（經鑑定為第四級毒
    品先驅原料麻黃）1 盒等物（品名、數量詳如附表三編號
    31至52號所示）之箱子2 個，搬至高雄市○○區○○路68之
    2 號4 樓樓頂藏放，惟仍為警於同日下午2 時許，在上開樓
    頂搜獲查扣。
二、案經高雄市政府警察局前鎮分局報請臺灣高雄地方法院檢察
    署檢察官偵查起訴。
    理  由
壹、證據能力方面：
一、內政部警政署刑事警察局94年12月22日刑鑑字第0940172721
    號鑑定書、94年12月26日刑鑑字第0940172697號鑑定書、95
    年6 月16日刑鑑字第0950063321號鑑定書各1 份，有證據能
    力。
  (一)按被告以外之人於審判外之言詞或書面陳述，除法律有規定
    者外，不得作為證據，刑事訴訟法第159 條第1 項定有明文
    。而上開條文所謂「法律另有規定者」係指同法第159 條之
    1 至第159 條之5 及第206 條等規定。
  (二)經查，卷附內政部警政署刑事警察局94年12月22日刑鑑字第
    0940172721號鑑定書、94年12月26日刑鑑字第0940172697號
    鑑定書、95年6 月16日刑鑑字第0950063321號鑑定書各1 份
    ，固係被告以外之人於審判外之書面陳述。但對於司法警察
    機關調查中之案件，或有量大或急迫之情形，為因應實務之
    現實需求，認為當然有鑑定之必要者，基於檢察一體原則，
    得由該管檢察長對於轄區內之案件，以事前概括選任鑑定人
    或囑託鑑定機關（團體）之方式，俾便轄區內之司法警察官
    、司法警察對於調查中之此類案件，得即時送請事前已選任
    之鑑定人或囑託之鑑定機關（團體）實施鑑定（法務部92年
    9 月1 日法檢字第0920035083號函參照）。而臺灣高等法院
    檢察署檢察長業已概括選任內政部警政署刑事警察局為「毒
    品種類、成份鑑定」之鑑定機關（臺灣高等法院檢察署92年
    10月15日檢文允字第0921001322號函參照）。是卷附內政部
    警政署刑事警察局94年12月22日刑鑑字第0940172721號鑑定
    書、94年12月26日刑鑑字第0940172697號鑑定書中關於毒品
    檢驗鑑定，雖係由高雄市政府警察局前鎮分局送請內政部警
    政署刑事警察局鑑定，衡諸上開說明，仍應屬受檢察官囑託
    鑑定，則鑑定機關準用刑事訴訟法第206 條所出具之上揭檢
    驗鑑定通知書，屬上開刑事訴訟法第159 條第1 項規定中之
    「法律另有規定」，依上開規定之反面解釋，自有證據能力
    。另內政部警政署刑事警察局95年6 月16日刑鑑字第095006
    3321號鑑定書1 份，為本院囑託內政部警政署刑事警察局就
    扣案毒品，以其專業知識加以分析，而作為本院審判之參考
    ，為鑑定機關準用刑事訴訟法第206 條所出具之書面鑑定報
    告，屬上開刑事訴訟法第159 條第1 項規定中之「法律另有
    規定」，亦有證據能力。
二、次按被告以外之人於偵查中向檢察官所為陳述，除顯有不可
    信之情況者外，得為證據，刑事訴訟法第159 條之1 第2 項
    定有明文。經查，證人即共同被告乙○○、丙○○、己○○
    、甲○○於檢察官偵查中所為之證述，性質上雖屬傳聞證據
    ，惟係偵查中向檢察官所為之證述，並經具結，且無顯有不
    可信之情況，衡諸上開規定，自具有證據能力。
三、末按傳聞法則乃對於被告以外之人於審判外之言詞或書面陳
    述而為之規範。卷附查獲時扣案物照片，乃以科學、機械之
    方式，對於當時狀況所為忠實且正確之記錄，性質上並非供
    述證據，應無刑事訴訟法第159 條第1 項規定之適用，附此
    敘明。
貳、實體部分：
一、訊據被告戊○○矢口否認有共同製造第二級毒品之犯行，並
    辯稱：伊沒有共同參與製造甲基安非他命，又本案應僅係未
    遂云云。惟查：
  (一)上揭犯罪事實，除甲基安非他命是否製造完成外，均據證人
    即共同被告乙○○於偵查中及本院審理時證述詳確在卷，其
    於檢察官偵查中結證稱：在高雄市○○區○○路68之2 號頂
    樓查獲的東西是我舅舅戊○○的，從94年9 月初開始製造安
    非他命，製造地點是在高雄市前鎮區○○○路121 號5 樓頂
    樓，樂仁路查獲之機器及原料，是我舅舅買了後放在該處，
    但已將需要的器具及原料搬到和平二路，製作過程都是戊○○教我的，我只記得第一個步驟就是將氯仿溶劑加在麻黃素
    浸泡，浸泡1 至3 小時，再將TC（強酸）倒入攪拌變成液體
    ，再倒入乙醚，還原成白色粉末，再用丙酮清洗放在濾紙上
    的白色粉末過濾，將白色粉末陰乾，之後製作過程都是由戊○○製作，我幫忙。丙○○、己○○有幫忙拿配方及原料給
    我舅舅或是搬器具，他們2 人知道是在製造安非他命，甲○○也知道我們在製造安非他命，但他並未提供金錢、處所或
    原料、器具，也未製造毒品，我曾將在和平路做的半成品拿
    來樂仁路用瓦斯爐要將水份煮乾等語明確（見偵一卷第51至
    53頁）；其於本院95年8 月16日審理時並證稱：警察於94年
    10月4 日查扣的製造器具在是高雄市前鎮區○○○路121 號
    5 樓查獲，那是丙○○的家，這些器具是我、戊○○、己○○、甲○○一起搬過去，丙○○知道。東西搬去時，是剛開
    始製造甲基安非他命第一階段，我有在高雄市前鎮區○○○
    路121 號5 樓製造甲基安非他命等語（見院二卷第438 、43
    9 頁），另於97年8 月20日本院審理時亦證稱：戊○○曾經
    教過我如何製造安非他命，地點在高雄市前鎮區○○○路12
    1 號5 樓頂樓，他如何說我就如何做。在高雄市前鎮區○○○路121 號5 樓頂樓所製作之物是用原料麻黃素做的，是從
    戊○○那裡來的。當時是戊○○提議說要去做安非他命的，
    地點是高雄市前鎮區○○○路121 號5 樓頂樓，我是照著流
    程去製造，曾經有一次將製造出來的液體拿回去樂仁路租住
    處用瓦斯爐煮一煮等語甚明在卷（見院一卷第117 至123 頁
    ）。
  (二)證人即共同被告丙○○於檢察官偵查中結證稱：於94年9 月
    初，我哥哥說鐵皮屋有很臭的味道飄出來，我去看發現乙○○、戊○○在屋內，屋內有藍色大型塑膠桶、漏斗、燒杯、
    磅秤、麻黃素，裡面有很臭的味道，我問戊○○在做什麼，
    戊○○告訴我他在做安非他命，他說很快就好了。我看過戊○○、乙○○在煮安非他命攪拌及拿到冰箱冰，我有幫他們
    搬小冰箱讓他們冰飲料，沒想到他們拿來冰安非他命。查獲
    時我聽到有人撞門，猜想是警察，才將麻黃素倒入馬桶內要
    湮滅證據，是戊○○說警察來時要我這麼做等語明確（見偵
    一卷第118 至121 頁），其於本院審理時並證稱：94年10月
    4 日警方在高雄市前鎮區○○○路121 號5 樓頂樓搜索時，
    伊在現場，上開房屋係租給戊○○，查扣的物品是他們搬過
    來，是戊○○他們的，曾在屋內看過戊○○、乙○○，還有
    一些儀器，在以前聊天講話時，戊○○講說如果有警察來的
    時候就把東西丟掉等語明確（見院一卷第110 至113 頁）。
  (三)另證人即共同被告己○○於檢察官偵查中結證稱：查獲當日
    在樂仁路扣到之物品，是在頂樓查到的，這些東西是分裝在
    2 個箱子內，1 個是紙箱、1 個是透明的整理箱，是我及甲○○將2 個箱子從4 樓屋內合力搬到頂樓的。是查獲當日早
    上甲○○敲我的門，告訴我戊○○打電話給他，要我們將這
    2 個箱子搬到頂樓去，查獲之物品不是我的，以前曾幫戊○○搬過相同的紙箱，但我問戊○○是什麼東西，他叫我別管
    這些事，我問乙○○，他只有說是戊○○叫他拿上來的等語
    （見偵一卷第113 至115 頁），其於本院95年6 月15日審理
    時並證稱：戊○○、乙○○在製造毒品時，我有幫忙，戊○○叫我幫忙攪拌及看上面之溫度計等語明確（見院二卷第36
    8 頁），另於本院97年8 月20日審理時亦證稱：高雄市○○
    區○○路68之2 號4 樓租住處是用我的名字去租的，與戊○○、乙○○一起住那裡，94年10月4 日警察搜索時，乙○○
    已沒有住那裡，我去過高雄市前鎮區○○○路121 號5 樓頂
    樓，在那裡看到一些桶子、燒杯，有看到乙○○在操作那些
    東西，他是在製作安非他命，我是在警察查獲之前就知道，
    戊○○曾打電話給我要我幫忙，他說如果乙○○在忙，就幫
    他做一些事情，我把一些糊狀的東西曬乾攤平在紙上，那糊
    狀的東西，他們說是甲基安非他命半成品，本來就在桶子內
    。我去幫忙攪拌的時候，現場還有乙○○，去過高雄市前鎮
    區○○○路121 號5 樓頂樓3 、4 次，有看過戊○○，他叫
    我去把水攪一攪，我之前說有幫忙搬東西及陰乾，但都是乙○○、戊○○叫我去弄的是實在的等語甚詳在卷（見院一卷
    第123 至129 頁）。
  (四)再者，證人即共同被告甲○○於檢察官偵查中結證稱：案發
    當日早上10時許，戊○○打電話給我，叫我去樂仁路68之2
    號4 樓幫忙搬東西，我馬上到樓上去敲門，我就向己○○說
    戊○○叫我來搬東西，己○○就叫我和他去儲藏室搬2 箱東
    西到頂樓，1 箱塑膠整理箱，1 箱是紙箱，我與己○○將東
    西搬到頂樓後就回房間了。我曾在丙○○位於和平二路住處
    看到乙○○用燒杯在煮東西，當時丙○○、戊○○也在場等
    語明確（見偵一卷第124 至126 頁）。是綜合上開證人即共
    同被告乙○○、丙○○、己○○之證述內容互核以觀，另參
    以警員嗣後在乙○○位於高雄縣鳳山市○○路188 之3 號4
    樓住處、丙○○位於高雄市前鎮區○○○路121 號住處及在
    高雄市○○區○○路68號之頂樓，扣得如附表二、三所示「
    甲基安非他命」等物（詳第(五)、１所載），自堪認上開證人
    所證關於「安非他命」之證述，正確名稱應均係「甲基安非
    他命」，且被告確有犯罪事實欄所載共同製作第二級毒品甲
    基安非他命之犯行，其上開所辯：伊沒有共同參與製造甲基
    安非他命云云，為犯後卸責之詞，不足採信。
  (五)按關於甲基安非他命製造過程大致可分為前段（鹵化或氯化
    反應步驟）、中段（氫化反應步驟）、後段（純化結晶步驟
    ）等三個階段，其中所使用之重要化學原料、溶劑、器具及
    產物分述如下：「(1)前段（鹵化反應步驟）－鹽酸麻黃素（
    前段原料）經溶劑（如丙酮、乙醚、氯仿等）浸溶後，再加
    亞硫醯二氯經攪拌器攪拌，再經溶洗過濾風乾後，可製成氯
    假麻黃素（為前段主要產物）；(2)中段（氫化反應步驟）－
    氯假麻黃素（中段原料）加入催化劑（如氯化鈀，俗稱鈀金
    及硫酸鋇等）與緩衝液（如醋酸鈉加醋酸等）後，置於氫氣
    壓力攪拌桶內，通入氫氣進行氫化反應，即可將氯假麻黃素
    轉化成甲基安非他命，俟反應完成後再經側孔燒瓶過濾之，
    即可製得含有甲基安非他命毒品成分之滷水（即黑色水溶液
    ，俗稱黑水或黑油，為中段主要產物）；(3)後段（純化結晶
    步驟）－甲基安非他命滷水（後段原料）經加熱設備熬煮，
    再加入食鹽後，置於冰櫃（或冷凍櫃）低溫冷凍，甲基安非
    他命結晶會漸漸生成，將生成之結晶物脫水風乾，即可製得
    高純度甲基安非他命結晶」。經查：
  １、於94年10月4 日上午9 時30分許，經警在乙○○位於高雄
      縣鳳山市○○路188 之3 號4 樓住處搜索後，扣得甲基安
      非他命製造筆記37張及磅秤1 個；於同日上午11時30分許
      ，經警於丙○○位於高雄市前鎮區○○○路121 號住處搜
      索後，扣得如附表二編號1 至5 號所示之褐色液態甲基安
      非他命（滷水）3 瓶、透明液態甲基安非他命1 瓶、結晶
      狀甲基安非他命3 包及糊狀甲基安非他命1 包及製造甲基
      安非他命所用，如附表三編號3 至30號所示之麻黃素攪拌
      桶、大玻璃瓶（含過濾皿）、抽氣馬達、抽水幫浦、石棉
      加熱網、活性碳、磅秤、電子加熱器、小型瓦斯台（含瓦
      斯）、研磨器、過濾器、過濾紙、PH檢測器、夾鏈袋、溫
      度計、冷卻冰桶、搖床、氫氣桶、強酸、水煙斗吸食器、
      電子磅秤、製造過程說明書、氫氧化鈉、冰醋酸、除臭劑
      、乙醚、冰箱、氯仿、量杯等物；於94年10月4 日下午2
      時許，在高雄市○○區○○路68號之頂樓，扣得如附表二
      編號6 所示之液態甲基安非他命1 瓶及如附表三編號31至
      52號所示，供製造甲基安非他命所用之抽風機、氯仿、活
      性碳、量杯、石棉加熱網、小型量杯、水瓢、手套、活性
      碳、硫酸鋇、氫氧化鈉、鈀金、醋酸、試紙、磅秤、研磨
      器、滴管、冷卻管、分流器、烘烤器、試管架、紅色鐵盒
      裝之疑似安非他命1 盒（經鑑定為第四級毒品先驅原料麻
      黃）之事實，有上開物品扣案及搜索票、搜索扣押筆錄
      、扣押物品目錄表各3 份、查獲照片31幀等附卷可佐（見
      警一卷第30至36頁、第38至44頁、第46至48頁、第50至52
      頁，偵一卷影卷第82至96頁）。
  ２、上開扣案之相關化學藥品及器具可供一般製造甲基安非他
      命鹵化階段（如強酸、氯仿、麻黃素攪拌桶等）、氫化反
      應階段（如氫氣桶、鈀金、硫酸鋇、活性碳、氫氧化鈉、
      PH檢測器等）及純化階段（如小型瓦斯台、冰箱等）製造
      所需。又證人即共同被告丙○○於偵訊中並證稱：我有看
      到戊○○及乙○○在煮安非他命攪拌及拿到冰箱冰等語（
      見偵一卷第19頁），顯見被告及共同被告乙○○等人已進
      行至後段純化結晶步驟。再者，於高雄市前鎮區○○○路
      121 號製毒場所為警查扣如附表二編號1 至5 號所示之毒
      品，及於高雄市○○區○○路68之2 號4 樓頂樓查扣如附
      表二編號6 號所示之毒品，經送鑑定結果，均確含有第二
      級毒品甲基安非他命成分，且於高雄市前鎮區○○○路12
      1 號製毒場所為警查扣如附表二編號3 、4 號之甲基安非
      他命3 包，更已呈「晶體狀」等情，有內政部警政署刑事
      警察局94年12月22日刑鑑字第0940172721號鑑定書、94年
      12月26日刑鑑字第0940172697號鑑定書、95年6 月16日刑
      鑑字第0950063321號鑑定書各1 份在卷可憑（見院二卷第
      148 至150 頁、第401 頁）。此外，並有查獲時現場擺設
      情形照片及滷水置於瓦斯爐上、簡易冰箱內盛裝有已結晶
      甲基安非他命之燒杯、結晶後陰乾之甲基安非他命成品等
      照片數幀在卷可佐（見偵一卷影卷第82至96頁），自堪認
      被告戊○○及共同被告乙○○、丙○○、己○○業已完成
      上開甲基安非他命全部製造過程，而已共同製造甲基安非
      他命既遂。從而，被告上開所辯：本案應係未遂云云，亦
      非可採。
  ３、至共同被告丙○○於本院審理時雖供稱：在我家找到的甲
      基安非他命成品是戊○○拿來一起吸的，不是製造出來的
      云云。惟查，員警前往丙○○住處搜索，並扣得甲基安非
      他命成品、半成品及製造毒品之器械原料等物時，被告丙○○係在現場，已如前述，若上開甲基安非他命成品係戊○○攜至該處施用，而非於該處製造之成品，共同被告丙○○理當立即供述上情，然其於警詢、偵訊中均未供述上
      情，直至本院審理中始空言為上開辯詞，復未能提出任何
      證據以證其說，且本院前於95年8 月16日審理時，經提示
      本案查扣之甲基安非他命成品及半成品，交共同被告丙○○指認何者為戊○○拿來吸用之甲基安非他命，共同被告
      丙○○於詳加審視後供稱：沒有在這裡面，有擠壓過也分
      辨不出來等語（見院二卷第461 頁審判筆錄），是被告縱
      曾攜甲基安非他命至查獲現場施用，應亦非本案查扣之甲
      基安非他命成品，況經本院遍閱全卷資料，亦未見被告供
      述其有攜甲基安非他命成品前往及遺留在高雄市前鎮區○○○路121 號5 樓頂樓之情，是共同被告丙○○上開所述
      ，自非可信。再者，本案查獲現場照片中，有置於燒杯內
      之已結晶甲基安非他命及結晶後陰乾之甲基安非他命成品
      之照片3 幀在卷可佐（見偵一卷影卷第88、90頁，編號13
      、17、18號照片），更足證本案查扣之結晶狀甲基安非他
      命成品，顯係於該處製造完成，而非被告另取得後攜往該
      處。從而，共同被告丙○○上開供述，與事實不符，自非
      可採。
  (六)綜上，被告有事實欄所載共同製造第二級毒品犯行，事證明
    確，被告上開所辯，為犯後飾卸之詞，不足採信，其犯行堪
    以認定，應依法論科。
二、按行為後法律有變更者，適用行為時之法律。但行為後之法
    律有利於行為人者，適用最有利於行為人之法律，刑法第2
    條第1 項定有明文。另於比較時應就罪刑有關之共犯、未遂
    犯、想像競合犯、牽連犯、連續犯、結合犯，以及累犯加重
    、自首減輕暨其他法定加減原因（如身分加減）與加減比例
    等一切情形，本於統一性及整體性原則，綜其全部罪刑之結
    果而為比較（最高法院95年5 月23日第8 次刑事庭會議決議
    內容參照）。查被告行為後，如附表四所示之法律業經變更
    ，並於95年7 月1 日施行，玆經比較結果，裁判時法並未較
    為有利，從而，應依刑法第2 條第1 項前段規定，適用行為
    時法，合先敘明。核被告所為，係犯毒品危害防制條例第4
    條第2 項之製造第二級毒品罪。被告與乙○○、丙○○、己○○共同製造甲基安非他命後，進而持有，持有之低度行為
    應為製造之高度行為所吸收，不另論罪。又被告與乙○○、
    丙○○、己○○就上揭犯行，有犯意之聯絡及行為之分擔，
    為共同正犯。爰審酌被告為圖私利，無視國家禁絕毒品之政
    策，竟與乙○○、丙○○、己○○共同製造第二級毒品，厥
    為毒品氾濫之始作俑者，倘若流入市面將戕害他人身心健康
    ，行為殊不可取。另衡以被告係本案主謀，提供製造甲基安
    非他命之方法、原料、化學藥品及器具設備等，參與本案第
    二級毒品甲基安非他命製造犯行程度較重，犯後復飾詞否認
    犯行，顯乏知錯悔改之意及被告犯罪之動機、目的、手段、
    智識程度、生活狀況等一切情狀，量處如主文所示之刑，以
    資懲儆。又扣案物品經送法務部調查局檢驗結果，其中如附
    表二編號1 至6 號扣案物，均含有第二級甲基安非他命成分
    ，有內政部警政署刑事警察局94年12月22日刑鑑字第094017
    2721號鑑定書、94年12月26日刑鑑字第0940172697號鑑定書
    、95年6 月16日刑鑑字第0950063321號鑑定書各1 份在卷可
    稽，應依毒品危害防制條例第18條第1 項前段規定宣告沒收
    銷燬之；扣案如附表三所示之物，分別為被告戊○○、共同
    被告乙○○所有（安非他命製造筆記部分），業據共同被告
    乙○○於本院訊問時供承在卷（見院二卷第30頁），且為供
    製造甲基安非他命所使用之物，基於共犯連帶沒收原則，應
    依毒品危害防制條例第19條第1 項規定宣告沒收。至於其他
    扣案物（如手機、吸食器、大麻、大麻膏、擦槍工具等物）
    ，與本案無密切直接關係或無確切證據足證係供本案犯罪所
    用之物，爰不為沒收之諭知。
三、共同被告乙○○、丙○○、己○○、甲○○部分，前經本院
    於95年8 月30日以95年度訴字笫329 號判決審結，併予敘明
    。
據上論斷，應依刑事訴訟法第299 條第1 項前段，毒品危害防制
條例第4 條第2 項、第18條第1 項前段、第19條第1 項，刑法第
2 條第1 項前段、第11條、第28條（行為時），判決如主文。
本案經檢察官丁○○到庭執行職務。
中    華    民    國    97    年    11    月    12    日
                  刑事第十八庭審判長法  官  廖建瑜
                                    法  官  陳盈吉
                                    法  官  林永村
以上正本證明與原本無異。
如不服本判決，應於收受送達後10日內向本院提出上訴書狀。
中    華    民    國    97    年    11    月    12    日
                                    書記官  李祥銘
附表一
┌───────────────────────────┐
│第一階段：分解（俗稱粗胚）                            │
├───────────────────────────┤
│先將鹽酸麻黃素放入強化塑桶後加入氯仿溶劑攪拌浸泡，再將│
│TC（強酸）倒入攪拌一段時間，變成液體後，再倒入乙醚攪拌│
│使溶劑還原成略帶水份之白色粉末，將白色粉末放在濾紙上，│
│倒入丙酮清洗白色粉末過濾，將白色粉末陰乾。            │
├───────────────────────────┤
│第二階段：混合（俗稱吃氫）                            │
├───────────────────────────┤
│將粗胚、水、鹽酸、醋酸鈉、苛鋅鈉、鈀金、活性碳依序倒入│
│可樂桶內密封，注入氫氣，倒出黑褐色液體，用苛鋅鈉調整ph│
│值為6或6.5後過濾，此時液體呈深茶色                    │
├───────────────────────────┤
│第三階段：初結                                        │
├───────────────────────────┤
│將過濾後之液體加熱，加鹽攪拌，冷卻後分裝放入冰箱      │
├───────────────────────────┤
│第四階段：二結                                        │
├───────────────────────────┤
│取出冰箱初結晶放進燒杯加入蒸餾水使結晶溶化，再放入活性│
│碳煮沸，過濾後放入冰箱冷藏形成甲基安非他命結晶        │
└───────────────────────────┘
附表二
┌─┬─────────┬───┬──────────┐
│編│品              名│數  量│備                註│
│號│                  │      │                    │
├─┼─────────┼───┼──────────┤
│1 │液態甲基安非他命（│3瓶   │(一)經內政部警政署刑事│
│  │滷水）            │      │  警察局於94年12月26│
│  │                  │      │  日鑑定中分別編號為│
│  │                  │      │  A5、A5-1、A5-2，經│
│  │                  │      │  檢視均為褐色液體。│
│  │                  │      │(二)A5驗前淨重17.59 公│
│  │                  │      │  克，驗後淨重16.30 │
│  │                  │      │  公克，包裝塑膠瓶重│
│  │                  │      │  22.08 公克。檢出第│
│  │                  │      │  二級毒品甲基安非他│
│  │                  │      │  命、第四級毒品先驅│
│  │                  │      │  原料麻黃等成分。│
│  │                  │      │(三)A5-1驗前淨重18.99 │
│  │                  │      │  公克，驗後淨重16.1│
│  │                  │      │  4 公克，包裝塑膠瓶│
│  │                  │      │  重21.56 公克。檢出│
│  │                  │      │  第二級毒品甲基安非│
│  │                  │      │  他命、第四級毒品先│
│  │                  │      │  驅原料麻黃等成分│
│  │                  │      │  ，第二級毒品甲基安│
│  │                  │      │  非他命純度約4.7%。│
│  │                  │      │(四)A5-2驗前淨重24.55 │
│  │                  │      │  公克，驗後淨重22.4│
│  │                  │      │  2 公克，包裝塑膠瓶│
│  │                  │      │  重23.39 公克。檢出│
│  │                  │      │  第二級毒品甲基安非│
│  │                  │      │  他命、第四級毒品先│
│  │                  │      │  驅原料麻黃等成分│
│  │                  │      │  。                │
│  │                  │      │（見院二卷第148、149│
│  │                  │      │  頁）              │
├─┼─────────┼───┼──────────┤
│2 │液態甲基安非他命  │1瓶   │(一)經內政部警政署刑事│
│  │                  │      │  警察局於94年12月26│
│  │                  │      │  日鑑定中編號為A8，│
│  │                  │      │  經檢視為透明液體。│
│  │                  │      │(二)驗前淨重21.19 公克│
│  │                  │      │  ，驗後淨重19.92 公│
│  │                  │      │  克，包裝塑膠瓶重22│
│  │                  │      │  .10 公克。檢出二級│
│  │                  │      │  毒品甲基安非命、第│
│  │                  │      │  四級毒品先原料麻黃│
│  │                  │      │  等成分。測得第二│
│  │                  │      │  級毒品甲基安非他命│
│  │                  │      │  之純度約0.7%。    │
│  │                  │      │（見院二卷第148、149│
│  │                  │      │  頁）              │
├─┼─────────┼───┼──────────┤
│3 │甲基安非他命      │2包   │(一)經內政部警政署刑事│
│  │(結晶狀)          │      │  警察局95年6 月16日│
│  │                  │      │  鑑定中編號為A1、A2│
│  │                  │      │  。經檢視均為黃褐色│
│  │                  │      │  晶體，驗前總毛重15│
│  │                  │      │  .0公克，包裝塑膠袋│
│  │                  │      │  總重約10.9公克。  │
│  │                  │      │(二)共取0.31公克鑑定用│
│  │                  │      │  罄，總餘3.79公克，│
│  │                  │      │  「均」檢出二級毒品│
│  │                  │      │  甲基安非他命成分，│
│  │                  │      │  抽測編號A2純度約92│
│  │                  │      │  .5% ，依據抽測純度│
│  │                  │      │  值，推估編號A1、A2│
│  │                  │      │  均含甲基安非他命之│
│  │                  │      │  驗前總純質淨重約3.│
│  │                  │      │  79公克。          │
│  │                  │      │（見院二卷第401 頁）│
├─┼─────────┼───┼──────────┤
│4 │甲基安非他命      │1包   │(一)經內政部警政署刑事│
│  │（結晶狀）        │      │  警察局95年6 月16日│
│  │                  │      │  鑑定中編號為A3。經│
│  │                  │      │  檢視為黃褐色晶體，│
│  │                  │      │  驗前毛重41.06 公克│
│  │                  │      │  ，包裝塑膠袋重約6.│
│  │                  │      │  9 公克。          │
│  │                  │      │(二)取0.15公克鑑定用罄│
│  │                  │      │  ，餘34.01 公克，檢│
│  │                  │      │  出二級毒品甲基安非│
│  │                  │      │  他命及四級毒品先驅│
│  │                  │      │  原料麻黃等成分，│
│  │                  │      │  甲基安非他命純度約│
│  │                  │      │  4.1%，驗前純質淨重│
│  │                  │      │  約1.40公克。      │
│  │                  │      │（見院二卷第401 頁反│
│  │                  │      │  面）              │
├─┼─────────┼───┼──────────┤
│5 │甲基安非他命      │1包   │(一)經內政部警政署刑事│
│  │(糊狀)            │      │  警察局95年6 月16日│
│  │                  │      │  鑑定中編號為A4。經│
│  │                  │      │  檢視為黃褐色糊狀物│
│  │                  │      │  ，驗前毛重47.18 公│
│  │                  │      │  克，包裝塑膠袋重約│
│  │                  │      │  11.25 公克。      │
│  │                  │      │(二)取0.50公克鑑定用罄│
│  │                  │      │  ，餘35.43 公克，檢│
│  │                  │      │  出二級毒品甲基安非│
│  │                  │      │  他命及四級毒品先驅│
│  │                  │      │  原料麻黃等成分，│
│  │                  │      │  甲基安非他命純度約│
│  │                  │      │  3.3%，驗前純質淨重│
│  │                  │      │  約1.18公克。      │
│  │                  │      │（見院二卷第401 頁反│
│  │                  │      │  面）              │
├─┼─────────┼───┼──────────┤
│6 │液態甲基安非他命  │1瓶   │(一)經內政部警政署刑事│
│  │                  │      │  警察局95年6 月16日│
│  │                  │      │  鑑定中編號為A6。經│
│  │                  │      │  檢視為白色結晶之黃│
│  │                  │      │  褐色液體，驗前毛重│
│  │                  │      │  46.97 公克，包裝燒│
│  │                  │      │  杯重約35.0公克。  │
│  │                  │      │(二)取2.50公克鑑定用罄│
│  │                  │      │  ，餘9.47公克，檢出│
│  │                  │      │  二級毒品甲基安非他│
│  │                  │      │  命及四級毒品先驅原│
│  │                  │      │  料麻黃等成分，甲│
│  │                  │      │  基安非他命純度約5.│
│  │                  │      │  2% 。             │
│  │                  │      │（見院二卷第401 頁反│
│  │                  │      │  面）              │
└─┴─────────┴───┴──────────┘
附表三
┌─┬─────────┬───┬──────────┐
│編│品              名│數  量│備                註│
│號│                  │      │                    │
├─┼─────────┼───┼──────────┤
│1 │安非他命製造筆記  │37頁  │共同被告乙○○位於高│
│  │                  │      │雄縣鳳山市○○路188 │
│  │                  │      │之3 號4 樓查獲。    │
├─┼─────────┼───┼──────────┤
│2 │磅秤              │1 台  │同上                │
├─┼─────────┼───┼──────────┤
│3 │麻黃素攪拌桶      │4 個  │高雄市前鎮區○○○路│
│  │                  │      │121號查獲。         │
├─┼─────────┼───┼──────────┤
│4 │大玻璃瓶(含過濾皿)│1 個  │同上                │
├─┼─────────┼───┼──────────┤
│5 │抽氣馬達          │1 個  │同上                │
├─┼─────────┼───┼──────────┤
│6 │抽水幫浦          │1 個  │同上                │
├─┼─────────┼───┼──────────┤
│7 │石棉加熱網        │10片  │同上                │
├─┼─────────┼───┼──────────┤
│8 │活性碳            │1 包  │同上                │
├─┼─────────┼───┼──────────┤
│9 │磅秤              │1 台  │同上                │
├─┼─────────┼───┼──────────┤
│10│電子加熱器        │1 組  │同上                │
├─┼─────────┼───┼──────────┤
│11│小型瓦斯台(含瓦斯)│1 台  │同上                │
├─┼─────────┼───┼──────────┤
│12│研磨器            │1 台  │同上                │
├─┼─────────┼───┼──────────┤
│13│過濾器            │1 組  │同上                │
├─┼─────────┼───┼──────────┤
│14│過濾紙            │1 包  │同上                │
├─┼─────────┼───┼──────────┤
│15│PH檢測器          │1 台  │同上                │
├─┼─────────┼───┼──────────┤
│16│夾鏈袋            │1 包  │同上                │
├─┼─────────┼───┼──────────┤
│17│溫度計            │1 支  │同上                │
├─┼─────────┼───┼──────────┤
│18│冷卻冰桶          │2 個  │同上                │
├─┼─────────┼───┼──────────┤
│19│搖床              │1 組  │同上                │
├─┼─────────┼───┼──────────┤
│20│氫氣桶            │2 桶  │同上                │
├─┼─────────┼───┼──────────┤
│21│強酸              │12瓶  │同上                │
├─┼─────────┼───┼──────────┤
│22│電子磅秤          │1 台  │同上                │
├─┼─────────┼───┼──────────┤
│23│製造過程說明書    │1 本  │同上                │
├─┼─────────┼───┼──────────┤
│24│氫氧化鈉          │4 瓶  │同上                │
├─┼─────────┼───┼──────────┤
│25│冰醋酸            │5 瓶  │同上                │
├─┼─────────┼───┼──────────┤
│26│除臭劑            │1 瓶  │同上                │
├─┼─────────┼───┼──────────┤
│27│乙醚              │1 瓶  │同上                │
├─┼─────────┼───┼──────────┤
│28│冰箱              │1 台  │同上                │
├─┼─────────┼───┼──────────┤
│29│氯仿              │1 桶  │同上                │
├─┼─────────┼───┼──────────┤
│30│量杯(大、中、小)  │6 個  │同上                │
├─┼─────────┼───┼──────────┤
│31│抽風機            │1 部  │高雄市○○路68號之2 │
│  │                  │      │（4樓之頂樓）查獲   │
├─┼─────────┼───┼──────────┤
│32│氯仿              │1 桶  │同上                │
├─┼─────────┼───┼──────────┤
│33│活性碳            │1 包  │同上                │
├─┼─────────┼───┼──────────┤
│34│量杯              │1 個  │同上                │
├─┼─────────┼───┼──────────┤
│35│石棉加熱網        │2 片  │同上                │
├─┼─────────┼───┼──────────┤
│36│小型量杯          │1 個  │同上                │
├─┼─────────┼───┼──────────┤
│37│水瓢              │1 個  │同上                │
├─┼─────────┼───┼──────────┤
│38│手套              │1 包  │同上                │
├─┼─────────┼───┼──────────┤
│39│活性碳            │1/2包 │同上                │
├─┼─────────┼───┼──────────┤
│40│硫酸鋇            │2 瓶及│同上                │
│  │                  │1/3 瓶│                    │
├─┼─────────┼───┼──────────┤
│41│氫氧化鈉          │1/3瓶 │同上                │
├─┼─────────┼───┼──────────┤
│42│鈀金              │1/2瓶 │同上                │
├─┼─────────┼───┼──────────┤
│43│醋酸              │1/2瓶 │同上                │
├─┼─────────┼───┼──────────┤
│44│試紙              │1 盒  │同上                │
├─┼─────────┼───┼──────────┤
│45│磅秤              │1 台  │同上                │
├─┼─────────┼───┼──────────┤
│46│研磨器            │2 個  │同上                │
├─┼─────────┼───┼──────────┤
│47│滴管              │1 支  │同上                │
├─┼─────────┼───┼──────────┤
│48│冷卻管            │1 支  │同上                │
├─┼─────────┼───┼──────────┤
│49│分流器            │1 個  │同上                │
├─┼─────────┼───┼──────────┤
│50│烘烤器            │1 個  │同上                │
├─┼─────────┼───┼──────────┤
│51│試管架            │1 個  │同上                │
├─┼─────────┼───┼──────────┤
│52│疑似甲基安非他命 (│1 盒  │(一)經內政部警政署刑事│
│  │以紅色鐵盒裝，經鑑│      │  警察局95年6 月16日│
│  │定為第四級毒品先驅│      │  鑑定中編號為A5。經│
│  │原料麻黃)       │      │  檢視為白色晶體，驗│
│  │                  │      │  前毛重22.78 公克，│
│  │                  │      │  包裝金屬盒重約26.7│
│  │                  │      │  9 公克。          │
│  │                  │      │(二)取0.12公克鑑定用罄│
│  │                  │      │  ，餘0.87公克，檢出│
│  │                  │      │  四級毒品先驅原料麻│
│  │                  │      │  黃成分。        │
│  │                  │      │（見院二卷第401 頁反│
│  │                  │      │  面）              │
└─┴─────────┴───┴──────────┘
附表四：
┌──┬───────┬───────┬───────┬────┐
│比較│行為時法（95年│裁判時法（95年│比較結果      │備註    │
│內容│7 月1 日修正前│7 月1 日修正生│              │        │
│    │）            │效後）        │              │        │
├──┼───────┼───────┼───────┼────┤
│共同│刑法第28條：二│刑法第28條：二│裁判時法將原行│最高法院│
│正犯│人以上共同實施│人以上共同「實│為時法之「實施│96年度台│
│    │犯罪之行為者，│行」犯罪之行為│」（包含陰謀、│上字第41│
│    │皆為正犯。    │者，皆為正犯。│預備、著手及實│91號、第│
│    │              │              │行等階段行為）│4924號判│
│    │              │              │修正為「實行」│決意旨參│
│    │              │              │，就共同正犯之│照      │
│    │              │              │範圍已有限縮而│        │
│    │              │              │有變動，自屬法│        │
│    │              │              │律有變更。惟本│        │
│    │              │              │案被告已實行犯│        │
│    │              │              │罪，依行為時及│        │
│    │              │              │裁判時法均成立│        │
│    │              │              │共同正犯，裁判│        │
│    │              │              │時法並未較有利│        │
│    │              │              │於被告。      │        │
├──┼───────┼───────┼───────┼────┤
│刑法│刑法第33條第5 │刑法第33條第5 │裁判時法將罰金│        │
│第33│款：罰金：（銀│款：罰金：新臺│刑最低度提高至│        │
│條第│元）1 元以上。│幣1 千元以上，│新臺幣1 千元以│        │
│5 款│              │以百元計算之。│上，並以百元計│        │
│    │              │              │算之。經比較結│        │
│    │              │              │果，裁判時法並│        │
│    │              │              │未較有利於被告│        │
│    │              │              │。            │        │
├──┴───────┴───────┴───────┴────┤
│比較結果：                                                    │
│裁判時法均未較有利於被告，從而，應依刑法第2 條第1 項前段規定，│
│適用行為時之法律。                                            │
└───────────────────────────────┘
毒品危害防制條例第4 條
製造、運輸、販賣第一級毒品者，處死刑或無期徒刑；處無期徒
刑者，得併科新臺幣1 千萬元以下罰金。
製造、運輸、販賣第二級毒品者，處無期徒刑或7 年以上有期徒
刑，得併科新臺幣7 百萬元以下罰金。
製造、運輸、販賣第三級毒品者，處5 年以上有期徒刑，得併科
新臺幣5 百萬元以下罰金。
製造、運輸、販賣第四級毒品者，處3 年以上10年以下有期徒刑
，得併科新臺幣3 百萬元以下罰金。
製造、運輸、販賣專供製造或施用毒品之器具者，處1 年以上7
年以下有期徒刑，得併科新臺幣1 百萬元以下罰金。
前五項之未遂犯罰之。


司法院資訊處製作；財團法人民間司法改革基金會備份。
